【裁判字號】    90,上訴,1288
【裁判日期】    900927
【裁判案由】    違反槍砲彈藥刀械管制條例
【裁判全文】
臺灣高等法院臺中分院刑事判決                    九十年度上訴字第一二八八號
    上  訴  人
    即  被  告  丙○○
右上訴人因違反槍砲彈藥刀械管制條例案件，不服臺灣台中地方法院九十年度訴字第
一一八三號中華民國九十年五月三十日第一審判決（起訴案號：臺灣台中地方法院檢
察署九十年度偵字第六○八八號），提起上訴，本院判決如左：
      主  文
上訴駁回。
    事  實
一、丙○○於民國八十五年間某日，在台中市第一廣場三樓某不詳店名之模型店，以
    新臺幣二千五百元之價格，購得以仿ＣＯＬＴ廠半自動手槍製造之玩具手槍，將
    其槍管內阻鐵拆除而成，以打擊底火（藥）引爆子彈內火藥為發射動力，機械性
    能良好，具殺傷力之改造四五手槍一枝（含彈匣一個，槍枝管制編號：0000
    000000號），即未經許可持有之，並將之攜回台中縣太平市○○路八十號
    四樓住處放置。嗣經台中縣警察局霧峰分局警員持檢察官所簽發之搜索票，於九
    十年三月二十二日十八時許，在前開丙○○住處房間內沙發上，當場查扣上開改
    造四五手槍一枝（含彈匣一個）。
二、案經台中縣警察局霧峰分局報請臺灣臺中地方法院檢察署檢察官偵查起訴。
    理  由
一、訊據上訴人即被告丙○○對於前開時、地未經許可持有改造四五手槍一枝為警搜
    索查獲之事實，固直承不諱，惟否認有何違反槍砲彈藥刀械管制條例之犯行，並
    辯稱：該枝玩具手槍是伊買來給小孩玩的，伊只知該枝手槍可用來打ＢＢ彈，並
    不知該枝手槍可用以發射子彈具有殺傷力云云。惟查：扣案之改造四五手槍，經
    檢察官送請內政部警政署刑事警察局鑑驗結果為：「送鑑改造四五手槍一枝（槍
    枝管制編號：0000000000），認係以仿ＣＯＬＴ廠半自動手槍製造之
    玩具手槍，將其槍管內阻鐵拆除而成，槍管為塑膠材質，以打擊底火（藥）引爆
    子彈內火藥為發射動力，機械性能良好，至於是否具殺傷力，請卓參隨附之『槍
    枝殺傷力鑑驗說明』」，有內政部警政署刑事警察局九十年三月三十日刑鑑字第
    四四三二○號鑑驗通知書及附「槍枝殺傷力鑑驗說明」在卷可憑。而依「槍枝殺
    傷力鑑驗說明」記載：「一、殺傷力之定義：依據司法院秘書長八一‧六‧一一
    ‧秘台廳（二）字第○六九八五號函釋示：殺傷力的標準為在最具威力的適當距
    離，以彈丸可穿入人體皮肉層之動能為基準。并以殺傷力係屬客觀的事實‧‧‧
    ‧二、殺傷力之相關數據：（三）依日本科學警察研究所之研究結果，彈丸單位
    面積動能達２０焦耳／平方公分則足以穿入人體皮肉層。三、槍枝殺傷力說明：
    （一）送鑑槍枝係以擊發底火（藥）引爆子彈內火藥為發射動力，依本局對同型
    式同材質之槍枝實驗結果，倘裝填子彈適當，則其最具威力之發射動能，均可達
    ２０焦耳／平方公分以上，足以穿入人體皮肉層。（二）槍枝材質部分為塑膠，
    則於發射前述子彈時，因子彈之爆炸高壓，可能造成爆裂；雖其彈頭仍可射出，
    且其發射動能，均可達２０焦耳／平方公分以上，均認具殺傷力，惟其爆裂所造
    成之碎片，極易傷及持槍者‧‧‧‧」，有該「槍枝殺傷力鑑驗說明」在卷可考
    。經本院將扣案槍枝再次送請內政部警政署刑事警察局鑑驗，據該局鑑驗後函覆
    ：「上述槍枝槍管內之綠色物質經鑑驗結果‧‧‧‧無法研判是否為射擊子彈
    後所殘留；另經以碳膠黏取該槍槍管內壁之物質，以掃描式電子顯微鏡／Ｘ射
    線能譜分析法分析結果，同時檢出火藥射擊殘跡特性金屬元素鉛（Ｐｂ）銻（Ｓ
    ｂ）鋇（Ｂａ）等成分‧‧‧‧」，有該局九十年八月三十一日（九十）刑鑑字
    第一七八六三一號函在卷可稽。該扣案之改造四五手槍槍管內既有火藥射擊殘跡
    特性金屬元素，而扣案之改造四五手槍槍枝完整，塑膠槍管亦無爆裂，有該槍扣
    案及槍枝照片可證，依前述「槍枝殺傷力鑑驗說明」，扣案之改造四五手槍具有
    殺傷力無疑；另扣案之改造四五手槍槍管內既有火藥射擊殘跡特性金屬元素，且
    被告於警訊時復自承該改造四五手槍係購自模型店，未曾借給他人使用等語，則
    被告對於該槍具有殺傷力應知之甚詳，被告辯稱不知該槍枝有殺傷力云云，應係
    事後卸責之詞，不足採信。而被告所辯該改造玩具手槍，伊係買回來給小孩打Ｂ
    Ｂ彈玩的一節，經查：警方係依據民眾檢舉稱被告擁有槍枝，始向檢察官聲請搜
    索票前往被告住處搜索之事實，業據查獲被告之台中縣警察局霧峰分局太平分駐
    所員警乙○○於本院調查時到庭證述屬實，並有台灣台中地方法院檢察署搜索票
    影本一件在卷可憑，且經搜索而扣得前開具有殺傷力之改造四五手槍，足見檢舉
    人檢舉非虛，如該槍係單純供孩童打ＢＢ彈玩耍使用，衡情應不致有人會檢舉被
    告擁有槍枝；另被告雖於本院審理時提出塑膠ＢＢ彈一包為證，惟被告如僅以該
    槍供孩童射擊ＢＢ彈玩耍使用，槍管內應不致有上開火藥射擊殘跡特性金屬元素
    存在甚明。雖乙○○查獲該槍時該槍彈匣內裝有約三至四顆之塑膠ＢＢ彈，惟該
    槍並不能打ＢＢ彈，如用以打ＢＢ彈，會卡住等情，復據乙○○證述明確；縱認
    被告曾經欲以ＢＢ彈裝填該槍試射，亦屬被告多重使用該槍之方式問題，並無解
    於被告明知該改造四五手槍具有殺傷力，未經許可持有該槍之法律責任。事證明
    確，被告所辯要係事後卸責之詞，不足採信，其犯行堪以認定，應依法論科。
二、核被告所為，係犯槍砲彈藥刀械管制條例第十一條第四項未經許可，持有可發射
    子彈具有殺傷力之改造四五手槍罪。原審持同一見解，適用槍砲彈藥刀械管制條
    例第十一條第四項，刑法第十一條前段、第四十二條第二項、第三十八條第一項
    第一款，罰金罰鍰提高標準條例第二條，並審酌被告未經許可持有具有殺傷力之
    改造手槍，對社會治安及人身安全之危害，並念及被告持有改造手槍之行為未造
    成實害等一切情狀，量處被告有期徒刑一年二月，併科罰金新台幣十萬元，罰金
    刑部分並諭知易服勞役之折算標準，及將扣案之前開改造四五手槍（含彈匣一個
    ）予以沒收，復敘明槍砲彈藥刀械管制條例第十九條規定，業經司法院大法官會
    議於八十七年十二月十八日公布釋字第四七一號解釋，認該條規定不問對行為人
    有無預防矯治其社會危險性之必要，一律宣付強制工作三年之部分，不合憲法第
    二十三條所定之比例原則，應自解釋公布日起停止適用，此經司法院大法官會議
    釋字第四七一號解釋在案，經審酌被告係單純持有具有殺傷力之改造手槍一枝，
    並非為供犯罪之需而持有，嗣被告亦未持之犯罪，且被告持有者係改造槍枝，其
    具體危險性未及一般制式槍械，再依被告之人格及行為特質觀察，對社會治安之
    危害，尚非重大，其危險性、嚴重性與該保安處分宣告之目的及必要性尚難謂相
    當，參酌司法院大法官會議釋字第四七一號解釋意旨，爰不予宣告令被告入勞動
    場所，強制工作之保安處分之旨。經核原判決認事用法並無不合，量刑亦稱妥適
    ，被告上訴意旨仍執陳詞，否認犯罪，指摘原判決不當，為無理由，應予駁回。
據上論結，應依刑事訴訟法第三百六十八條，判決如主文。
本案經檢察官甲○○到庭執行職務。
中      華      民      國  九十      年      九    月    二十七    日
                                臺灣高等法院臺中分院刑事第四庭
                                      審判長法  官  洪  耀  宗
                                            法  官  吳  重  政
                                            法  官  江  德  千
右正本證明與原本無異。
如不服本判決應於收受送達後十日內向本院提出上訴書狀，其未敘述上訴之理由者並
得於提起上訴後十日內向本院補提理由書（均須按他造當事人之人數附繕本）。
                                            書記官  吳  麗  琴
中       華       民       國   九  十    年     十      月     二      日
【附錄論罪科刑法條】
槍砲彈藥刀械管制條例第十一條第四項
未經許可，持有、寄藏或意圖販賣而陳列第一項所列槍砲者，處一年以上七年以下有
期徒刑，併科新臺幣七百萬元以下罰金。
                                                                        Ｋ


司法院資訊處製作；財團法人民間司法改革基金會備份。
